臺灣雲林地方法院刑事判決
111年度交簡字第26號
公  訴  人  臺灣雲林地方檢察署檢察官
被      告  歐憲昌



公設辯護人  郭雅琳  
上列被告因公共危險案件，經檢察官提起公訴（111年度偵字第9
36號），因被告自白犯罪，本院認為宜以簡易判決處刑，爰不經
通常訴訟程序（本院原案號：111年度交訴字第34號），逕以簡
易判決處刑如下︰
    主  文
歐憲昌駕駛動力交通工具而吐氣所含酒精濃度達每公升零點二五
毫克以上，處有期徒刑參月，如易科罰金，以新臺幣壹仟元折算
壹日；又駕駛動力交通工具發生交通事故致人傷害而逃逸，處有
期徒刑參月，如易科罰金，以新臺幣壹仟元折算壹日。應執行有
期徒刑肆月，如易科罰金，以新臺幣壹仟元折算壹日。
    事實及理由
一、犯罪事實：
    歐憲昌於民國110年12月22日上午某時，在雲林縣斗六市之田
    地飲用酒類，明知酒後駕車極易影響交通安全，竟仍基於酒
    後駕駛動力交通工具之犯意，駕駛車牌號碼000-0000號自用
    小貨車（下稱甲車），自上址出發而行駛於道路。迨於同日上
    午9時10分許，歐憲昌駕駛甲車沿雲林縣古坑鄉古坑村中山
    路由南往北方向直行至該路與中正路交岔路口時，因不慎與
    陳禎信所騎乘車牌號碼000-000號之普通重型機車（下稱乙
    車）發生碰撞，陳禎信因而受有四肢多處鈍挫傷等傷害（過
    失傷害部分未經起訴）。歐憲昌明知其駕車與陳禎信發生交
    通事故，且已預見陳禎信極有可能因此受傷，竟仍基於縱使
    駕車肇事致人傷害後離去也不違背其本意之肇事逃逸未必故
    意，未將陳禎信送醫救治，亦未待警方到場處理以便釐清肇事
    責任或留存聯絡方式，旋即駕車逃離事故現場。嗣經警方調閱
    監視器畫面，於同日中午12時53分許，在歐憲昌住處尋獲歐
    憲昌，並對其施以吐氣酒精濃度檢測，測得其吐氣所含酒精
    濃度達每公升0.45毫克。   　
二、證據名稱：
　㈠國立成功大學醫學院附設醫院斗六分院中文診斷證明書（警
    卷第8頁）。
　㈡111年2月8日檢察官當庭勘驗筆錄（偵卷第26頁）。
　㈢行車紀錄器與監視器影像擷圖（警卷第33頁至第36頁）。
　㈣雲林縣警察局斗南分局道路交通事故現場圖（警卷第19頁）
    。
　㈤道路交通事故調查報告表(一)、(二)（警卷第20頁至第21頁
    ）。
　㈥道路交通事故現場照片22張（警卷第22頁至第32頁）。
　㈦雲林縣警察局斗南分局交通分隊道路交通事故當事人酒精測
    定紀錄表（警卷第11頁）。
　㈧告訴人陳禎信
　⒈證人即告訴人陳禎信於110年12月22日之第一次警詢筆錄（警
    卷第5頁至第6頁反面）。
　⒉證人即告訴人陳禎信於110年12月22日之第二次警詢筆錄（警
    卷第7頁正、反面）。　
　㈨證人徐和明於110年12月22日之警詢筆錄（警卷第9頁至第10
    頁反面）。　
　㈩被告歐憲昌之自白。
三、論罪科刑之理由：
　㈠按行為後法律有變更者，適用行為時之法律。但行為後之法
    律有利於行為人者，適用最有利於行為人之法律，刑法第2
    條第1 項定有明文。查被告行為後，刑法第185條之3第1項
    業經修正，於111年1月28日公布施行，並自同年1月30日起
    生效。修正前刑法第185 條之3第1項規定：「駕駛動力交通
    工具而有下列情形之一者，處2 年以下有期徒刑，得併科20
    萬元以下罰金：一、吐氣所含酒精濃度達每公升零點二五毫
    克或血液中酒精濃度達百分之零點零五以上。二、有前款以
    外之其他情事足認服用酒類或其他相類之物，致不能安全駕
    駛。三、服用毒品、麻醉藥品或其他相類之物，致不能安全
    駕駛。」修正後該條項則規定：「駕駛動力交通工具而有下
    列情形之一者，處3 年以下有期徒刑，得併科30萬元以下罰
    金：一、吐氣所含酒精濃度達每公升零點二五毫克或血液中
    酒精濃度達百分之零點零五以上。二、有前款以外之其他情
    事足認服用酒類或其他相類之物，致不能安全駕駛。三、服
    用毒品、麻醉藥品或其他相類之物，致不能安全駕駛。」經
    比較新舊法結果，修正後之規定提高法定刑上限，並無較有
    利於被告之情形，依刑法第2 條第1 項前段規定，自應適用
    被告行為時法即修正前刑法第185 條之3第1項規定論處。核
    被告所為，係犯修正前刑法第185 條之3第1項第1款前段之
    駕駛動力交通工具而吐氣所含酒精濃度達每公升0.25毫克以
    上罪，及刑法第185條之4第1項前段之駕駛動力交通工具發
    生交通事故致人傷害而逃逸罪。被告所犯上開2罪，犯意各
    別，行為互殊，應予分論併罰。
　㈡刑法第185條之4第1項前段之法定刑為「6月以上5年以下有期
    徒刑」，然同為肇事逃逸者，其原因動機不一，犯罪情節未
    必盡同（如擦挫傷、扭傷或骨折者），其肇事逃逸行為所造
    成危害社會之程度自屬有異，法律科處此類犯罪，所設之法
    定最低本刑卻同為「6月以上有期徒刑」，不可謂不重；於
    此情形，倘依其情狀處以6月以下有期徒刑，即足以懲儆，
    並可達防衛社會之目的者，自非不可依客觀之犯行與主觀之
    惡性二者加以考量其情狀，是否有可憫恕之處，適用刑法第
    59條之規定酌量減輕其刑，期使個案裁判之量刑，能斟酌至
    當，符合比例原則。查⒈被告於本案交通事故發生後，被害
    人陳禎信所受四肢多處鈍挫傷並非嚴重；⒉被告犯後認罪且
    與被害人調解成立，有雲林縣古坑鄉調解委員會111年古鄉
    民調字第30號調解書（偵卷第33頁）可憑，犯後態度良好；
    ⒊被告罹有身心疾病，有中華民國身心障礙證明（偵卷第31
    頁）可佐，個人情況也堪憫恕。據此，堪認被告本案犯行雖
    為法所不許，惟可非難性相對非重，若須為此承擔該罪法定
    最低本刑即6月以上有期徒刑，恐嫌過苛，客觀上足以引起
    一般人普遍之同情，而有情輕法重或情堪憫恕之處，故就被
    告所犯駕駛動力交通工具發生交通事故致人傷害而逃逸罪部
    分，依刑法第59條規定酌減其刑。　　
  ㈢爰以行為人之責任為基礎，審酌⒈被告第二次酒駕之行為確有
    不該，但酒測值並非甚高；⒉雖肇事逃逸，但被害人傷勢非
    重且與被害人調解成立，取得諒解；⒊犯後坦承犯行，已見
    悔意；⒋並考量檢察官及被告之量刑意見等一切情狀，認其
    等之量刑意見為適當，分別量處如主文所示之刑，並定執行
    刑，及均諭知易科罰金之折算標準。
四、應適用之法律：
　  刑事訴訟法第449 條第2 項、第454 條第1 項、第451 條之
    1第3項。　
五、本案係檢察官參酌被害人不追究被告刑事責任之意思，向本
    院求處如主文所示之刑，被告亦依刑事訴訟法第451條之1第
    3項規定表明願受如主文所示之科刑範圍，依同法第455條之
    1第2項規定，檢察官及被告均不得上訴。
本案經檢察官程慧晶提起公訴，檢察官魏偕峯到庭執行職務。
中　　華　　民　　國　　111 　年　　4 　　月　　13　　日
                  刑事第七庭    法  官  簡廷恩
以上正本證明與原本無異。
                                書記官  許馨月
中　　華　　民　　國　　111 　年　　4 　　月　　13　　日
附錄本案論罪科刑法條全文：
修正前中華民國刑法第185條之3
駕駛動力交通工具而1有下列情形之一者，處 2 年以下有期徒刑
，得併科20萬元以下罰金：
一、吐氣所含酒精濃度達每公升零點二五毫克或血液中酒精濃度
    達百分之零點零五以上。
二、有前款以外之其他情事足認服用酒類或其他相類之物，致不
    能安全駕駛。
三、服用毒品、麻醉藥品或其他相類之物，致不能安全駕駛。因
    而致人於死者，處 3 年以上 10 年以下有期徒刑；致重傷
    者，處 1 年以上 7 年以下有期徒刑。
曾犯本條或陸海空軍刑法第 54 條之罪，經有罪判決確定或經緩
起訴處分確定，於五年內再犯第 1 項之罪因而致人於死者，處
無期徒刑或 5 年以上有期徒刑；致重傷者，處 3 年以上 10 年
以下有期徒刑。
中華民國刑法第185 條之4
駕駛動力交通工具發生交通事故，致人傷害而逃逸者，處六月以
上五年以下有期徒刑；致人於死或重傷而逃逸者，處一年以上七
年以下有期徒刑。
犯前項之罪，駕駛人於發生交通事故致人死傷係無過失者，減輕
或免除其刑。